【裁判字號】    94,訴,677
【裁判日期】    950503
【裁判案由】    綜合所得稅
【裁判全文】
臺中高等行政法院判決
                                     94年度訴字第00677號
                              .
    原      告  甲○○
    被      告  財政部臺灣省中區國稅局
    代  表  人  乙○○
    訴訟代理人  丙○○
上列當事人間因綜合所得稅事件，原告不服財政部中華民國94年
10月17日台財訴字第 09400429510號訴願決定，提起行政訴訟。
本院判決如下︰
    主  文
原告之訴駁回。
訴訟費用由原告負擔。
    事  實
甲、事實概要：
緣原告係太安綜合醫院（下稱太安醫院）負責人，民國（下同）
87年度綜合所得稅結算申報，列報取自該醫院執行業務所得新臺
幣（下同）2,200, 000元，經被告機關所屬大屯稽徵所核定10,0
72,159元，歸課綜合所得總額10,398,250元，補徵應納稅額2,92
5,638 元。原告不服，申經復查未獲變更，提起訴願遞遭駁回，
遂提起本件行政訴訟。
乙、兩造之聲明：
一、原告聲明求為判決：
（一）、訴願決定及原處分均撤銷。
（二）、訴訟費用由被告負擔。
二、被告聲明求為判決：
（一）、駁回原告之訴。
（二）、訴訟費用由原告負擔。
丙、兩造之爭點：
一、原告起訴狀及補充理由書狀意旨略以：
（一）原告所經營太安醫院87年執行業務所得，已自行核實申報
      2,200,000 元。太安醫院雖未依規定設帳記載（未依規定
      驗印帳簿），惟經統計重新記帳後，收入為35,495,345元
      ，支出為33,260,913元，是重新核算後該醫院之執行業務
      所得為 2,234,432元，與原告前揭87年度綜合所得稅申報
      額相當。故依行政院78訴字第 10230號訴願決定書及83年
      訴字第 03461號再訴願決定書「執行業務補提帳證，仍應
      查核核定」之意旨，被告即應依上開資料核實認定。
（二）原告所經營之太安醫院已因營運不善而歇業，且該醫院甫
      落成即遭九二一大地震重創，帳簿資料因此損壞而無法於
      本件完整提出。原告於 95年4月12日所庭呈之帳證資料，
      係根據原告委請往來之彰化銀行、台灣銀行、台灣第七信
      用銀行所提出原告留存之支票存款送款簿、活期存款存摺
      、支票存款帳戶資料、交易明細表、原告給付銀行之利息
      證明，與原告存有之支票開出日記簿、87年度支票存根、
      人事資料表、實際薪資附表、行政院衛生署醫療發展基金
      會委託貸款補貼利息計算表、發票收據稅單等資料，相互
      核對而來，懇請鈞院參酌等語。
二、被告答辯意旨略以：
（一）按「個人之綜合所得總額，以其全年左列各類所得合併計
      算之．．．第 2類：執行業務所得：凡執行業務者之業務
      或演技收入，減除業務所房租或折舊、業務上使用器材設
      備之折舊及修理費，或收取代價提供顧客使用之藥品、材
      料等之成本、業務上雇用人員之薪資、執行業務之旅費及
      其他直接必要費用後之餘額為所得額。」、「稽徵機關進
      行調查或復查時，納稅義務人應提示有關各種證明所得額
      之帳簿、文據；其未提示者，稽徵機關得依查得之資料或
      同業利潤標準，核定其所得額。」、「執行業務者未依法
      辦理結算申報，或未依法設帳記載及保存憑證，或未能提
      供證明所得額之帳簿文據者，稽徵機關得照同業一般收費
      及費用標準核定其所得額。」為所得稅法第14條第1項第2
      類前段、第83條第1項及同法施行細則第13條第2項所明定
      。次按「執行業務者於規定期限內辦理結算申報並能提供
      證明所得額之帳簿、文據調查者，其執行業務所得，應依
      帳載核算認定。其未依規定提供調查者，應依所得稅法第
      83條及同法施行細則第13條規定訂定之收費及費用標準核
      定其所得額。」為執行業務所得查核辦法第 8條前段所規
      定。又「執行業務者向金融機構借款購置或興建房屋，供
      執行業務使用符合下列規定者，其利息支出得認列為執行
      業務費用：（一）依法設帳、記載並辦理結算申報之執行
      業務者，以本人或事務所名義向金融機構借款。（二）其
      借款資金確供購置或興建執行業務場所使用，且借款利息
      確由執行業務者本人或事務所負擔，取得金融機構出具之
      借款用途證明，並有明確帳載及資金流程之佐證資料。」
      為財政部86年7月31日台財稅第861907562號函所明釋。再
      按「執行業務者未依法辦理結算申報，或未依法設帳記載
      並保存憑證，或未能提供證明所得額之帳簿文據者，87年
      度應依下列標準計算其必要費用．．．十一、西醫師．．
      ．（二）診費含藥費，依下列標準計算．．．3.牙科：40
      ﹪．．．（三）全民健康保險（含掛號費收入與保險對象
      依全民健康保險法第33條及第35條規定應自行負擔之費用
      ）：72﹪。」為財政部88年2月11日台財稅第881898561號
      函所核定。
（二）原告87年度列報取自太安醫院執行業務所得 2,200,000元
      ，被告機關初查以該醫院未提示帳簿憑證，乃依原告填報
      之87年度醫師執行業務收入函查申報表、中央健康保險局
      醫療費用分列項目參考表、執行業務者收入歸戶清單及提
      示之免收掛號費等資料核定該醫院收入總額 35,491, 980
      元，加計利息收入及其他收入 3,365元，減除成本及必要
      費用合計25,423,186元，核定全年所得額10,072,159元。
      原告不服，復查時提示行政院衛生署醫療發展基金獎勵建
      院計畫合約書，主張該醫院於86年間投資興建六合分院以
      安養老人，自投資興建起即負擔巨額債務及利息，87年度
      應無所得云云。經被告機關復查決定以，查經被告機關函
      請原告提示該醫院相關帳簿憑證及利息支出之貸款契約書
      、撥款帳戶存摺等足資證明該貸款資金確係用於興建醫療
      院所之帳載資料及資金流程供核，原告表示該醫院因未設
      帳無法提示相關資料，僅能提示借據及86年1月至87年7月
      之彰化銀行霧峰分行之行政院衛生署醫療發展基金委託貸
      款貼補息計算表供核，查該醫院既未依法設帳記載，及提
      示有明確資金流程之佐證資料，被告機關初查依首揭財政
      部函釋規定核定全年所得額並無不合，復查後乃予以維持
      。原告仍表不服，提起訴願，財政部亦持與被告機關相同
      之論見駁回其訴願。
（三）原告訴訟意旨略謂：原告提示太安醫院87年度之收支（損
      益）計算表，主張該醫院雖未依法設帳記載（未依規定驗
      印帳簿），惟經統計重新記帳後，該醫院之執行業務所得
      為2,234,432元，請依行政院78訴字第10230號訴願決定書
      及83訴字第 03461號再訴願決定書意旨，執行業務補提帳
      證，原處分機關仍應查實核定云云。
（四）按首揭規定執行業務者未依法設帳記載及保存憑證，或未
      能提供證明所得額之帳簿文據者，稽徵機關得照同業一般
      收費及費用標準核定其所得額。又行政救濟階段納稅義務
      人補提示帳證要求查帳核實認定，並非法所不許。本件原
      告既主張應按帳載數核算認定，則應符合設置日記帳、依
      序記帳、使用前送主管機關驗印及取得並保存憑證等各項
      規定，且於稽徵機關進行調查或復查時，提示有關各種證
      明所得額之帳簿憑證供核，惟原告復查時即自承該醫院因
      未設帳無法提示相關資料，僅能提示借據及 86年1月至87
      年 7月之彰化銀行霧峰分行之行政院衛生署醫療發展基金
      委託貸款貼補息計算表供核，本次行政訴訟時雖提示太安
      綜合醫院87年度之收支（損益）計算表，惟並未提示足以
      證明收入及費用之相關帳簿憑證，仍無法按查帳核算認定
      。又原告雖於 95年4月12日庭呈相關帳證資料，惟被告於
      91年10月即已要求原告提出帳證資料，但原告當時稱無法
      提出，且原告所提資料一變再變，又無合法憑證及資金流
      程，自無法查核認列。況依原告所提資料，其費用支出為
      400多萬，然依財政部頒訂之必要費用計算標準可認列200
      0 多萬，是倘依原告所提資料認列，反對原告不利。綜上
      ，原告提起本訴訟並無新理由及新事證，仍復執前詞，所
      訴委不足採等語。
    理  由
一、按「個人之綜合所得總額，以其全年左列各類所得合併計算
    之．．．第 2類：執行業務所得：凡執行業務者之業務或演
    技收入，減除業務所房租或折舊、業務上使用器材設備之折
    舊及修理費，或收取代價提供顧客使用之藥品、材料等之成
    本、業務上雇用人員之薪資、執行業務之旅費及其他直接必
    要費用後之餘額為所得額。」、「稽徵機關進行調查或復查
    時，納稅義務人應提示有關各種證明所得額之帳簿、文據；
    其未提示者，稽徵機關得依查得之資料或同業利潤標準，核
    定其所得額。」、「執行業務者未依法辦理結算申報，或未
    依法設帳記載及保存憑證，或未能提供證明所得額之帳簿文
    據者，稽徵機關得照同業一般收費及費用標準核定其所得額
    。」為所得稅法第 14條第1項第2類前段、第83條第1項及同
    法施行細則第 13條第2項所明定。次按「執行業務者於規定
    期限內辦理結算申報並能提供證明所得額之帳簿、文據調查
    者，其執行業務所得，應依帳載核算認定。其未依規定提供
    調查者，應依所得稅法第83條及同法施行細則第13條規定訂
    定之收費及費用標準核定其所得額。」為執行業務所得查核
    辦法第 8條前段所規定。又「執行業務者向金融機構借款購
    置或興建房屋，供執行業務使用符合下列規定者，其利息支
    出得認列為執行業務費用：（一）依法設帳、記載並辦理結
    算申報之執行業務者，以本人或事務所名義向金融機構借款
    。（二）其借款資金確供購置或興建執行業務場所使用，且
    借款利息確由執行業務者本人或事務所負擔，取得金融機構
    出具之借款用途證明，並有明確帳載及資金流程之佐證資料
    。」為財政部86年7月31日台財稅第861907562號函所明釋。
    再按「執行業務者未依法辦理結算申報，或未依法設帳記載
    並保存憑證，或未能提供證明所得額之帳簿文據者，87年度
    應依下列標準計算其必要費用．．．十一、西醫師．．．（
    二）診費含藥費，依下列標準計算．．．3.牙科：40 ﹪．
    ．．（三）全民健康保險（含掛號費收入與保險對象依全民
    健康保險法第 33條及第35條規定應自行負擔之費用）：72﹪
    。」為財政部88年2月11日台財稅第881898561號函所核定。
二、原告87年度綜合所得稅列報取自太安醫院執行業務所得2,20
    0,000 元，被告機關初查以該醫院未提示帳簿憑證，乃依原
    告填報之87年度醫師執行業務收入函查申報表、中央健康保
    險局醫療費用分列項目參考表、執行業務者收入歸戶清單及
    提示之免收掛號費等資料核定該醫院收入總額35,491,980元
    ，加計利息收入及其他收入 3,365元，減除成本及必要費用
    合計25,423,186元，核定全年所得額10,072,159元。
三、原告提起本件訴訟，提出太安醫院87年度之收支（損益）計
    算表，主張該醫院雖未依法設帳記載（未依規定驗印帳簿）
    ，惟經統計重新記帳後，該醫院之執行業務所得為2,234,43
    2元，認依行政院78訴字第10230號訴願決定書及83訴字第03
    461 號再訴願決定書意旨，以執行業務所得補提帳證，原處
    分機關仍應查實核定，據為爭議。
四、查原告於本件訴訟時，雖提出太安醫院損益表、日記帳、分
    類帳、支票存款帳戶資料及交易明細查詢、支出及票據資料
    等，惟上開資料，依原告所稱，係根據原告委請往來之彰化
    銀行、台灣銀行、台灣第七信用銀行所提出原告留存之支票
    存款送款簿、活期存款存摺、支票存款帳戶資料、交易明細
    表、原告給付銀行之利息證明，與原告存有之支票開出日記
    簿、87年度支票存根、人事資料表、實際薪資附表、行政院
    衛生署醫療發展基金委託貸款貼補息計算表、發票收據稅單
    等資料，相互核對而來。按日記帳之設置，應於使用前，送
    主管機關驗印依序記帳，並按會計事項發生之次序逐日登帳
    ，且保存憑證。然原告於本件準備程序時所提出之「太安醫
    院八十七年度日記簿」，並非經送主管機關驗印之帳簿，再
    依原告前開所自承其日記帳，係根據往來銀行之留存之支票
    存款送款簿、活期存款存摺、支票存款帳戶資料、交易明細
    表等資料，相互核對而來，自非係原告依稅法之規定所製作
    ，自不得認原告經營太安醫院已依規定設有日記帳。又原告
    對於其所提出「太安醫院八十七年度日記簿」中所載之會計
    事項，亦未能提出各相關會計事項相符之取自他人之原始憑
    證（外部憑證），或內部憑證。雖原告所提出「87年度支出
    及票據」，然此為原告所自行製作，而「支票存款帳戶資料
    及交易明細查詢」僅能說明原告於所有之該等銀行帳戶有支
    票往來之交易，該等資料之內容，尚不足以作為原告所提出
    「太安醫院八十七年度日記簿」內所載有關87年度太安醫院
    費用支出之勾稽依據。原告既未提示足以證明收入及費用之
    相關帳簿憑證，自無法查帳核算認定。是經被告所屬大屯稽
    徵所以91年10月3日中區國稅大屯審字第0910024193號函，
    請原告提供該年度帳簿交付查核，及被告以93年6月14日中
    區國稅法二字第0930033482號函通知原告提出太安醫院87年
    度之帳簿文據，及系爭利息支出之貸款契約書、撥款帳戶存
    摺等足資證明該貸款資金確係用於興建醫療院所之帳載資料
    及資金流程，有前開二函文影本及掛號郵件收件回執附原處
    分卷可稽。被告以原告既未依法設帳記載，及提示有明確資
    金流程之佐證資料，依首揭財政部函釋87年度必要費用標準
    規定，核定原告全年所得額並無不合。
五、至原告主張醫院與診所成本費用率應不相同一節。按執行業
    務者未依法設帳記載及保存憑證，或未能提供證明所得額之
    帳簿文據者，稽徵機關得照同業一般收費及費用標準核定其
    所得額，已敘之如前，而財政部以88年2月11日台財稅第881
    898561號函所核定之87年度執行業務者費用標準，關於西醫
    師部分診費含藥費，牙科為四○％，全民健康保險（含掛號
    費收入與保險對象依全民健康保險法第三十三條及第三十五
    條規定應自行負擔之費用）：七二％，並無就醫院與診所為
    不同之標準規定，是原告此部分主張，自難認為有據。
六、原告又以其所經營之太安醫院已因營運不善而歇業，且該醫
    院甫落成即遭九二一大地震重創，帳簿資料因此損壞而無法
    於本件完整提出，資為主張。惟按執行業務收入應給予他人
    憑證，並自留存根或副本，業務支出應自他人取得憑證。各
    項會計憑證，應依事項發生之時序，依次編號黏貼成冊，妥
    為保存。執行業務者之各項憑證及帳簿，除應永久保存或有
    關未結會計事項者外，應於權利義務消滅後，至少保存五年
    。為執行業務所得查核辦法第 6條第4、5項所規定。依此本
    件原告對於其87年度因經營太安醫院業務所支出，應自他人
    取得憑證，並至少保存5年，原告主張，其帳簿資料，因遭
    九二一大地震，而無法完整提出，然原告對此一事實，並無
    法提出其帳簿，遭九二一大地震有因不可抗力之災害而毀損
    滅失，報經主管稽徵機關查明屬實之證明，或其他確實之事
    證，自難以此作為其無法提出本件相關帳簿文據之合法理由
    ，而難以此一主張，為其有利之認定依據。
七、另原告雖於復查時提示行政院衛生署醫療發展基金獎勵建院
    計畫合約書，主張該醫院於86年間投資興建六合分院以安養
    老人，自投資興建起即負擔巨額債務及利息，87年度應無所
    得云云。然原告復查時即自承該醫院因未設帳無法提示相關
    資料，僅能提示借據及86年1月至87年7月之彰化銀行霧峰分
    行之行政院衛生署醫療發展基金委託貸款貼補息計算表供核
    ，原告於訴願時，固提示太安綜合醫院本年度之收支（損益
    ）計算表，惟至本件審理時，均未能提示足以證明收入及費
    用之相關帳簿憑證，證明該貸款資金確係用於興建醫療院所
    ，仍無法查帳核算認定，為有利原告之認定依據。
八、綜上所述，本件原處分即復查決定，於法尚難認有違誤，訴
    願決定以以維持，亦無不合。原告本件之主張，尚難認為有
    理由，其請求就本件復查決定及訴願決定均予撤銷，應予駁
    回。此外，本件兩造所為其他之主張及舉證，均不影響本件
    判決之結果，爰不一一指陳，併予敘明。
據上論結，本件原告之訴為無理由，依行政訴訟法第195條第1項
後段、第98條第3項前段，判決如主文。
中    華    民    國    95    年     5     月    3    日
                  第三庭審判長法  官  沈  應  南
                              法  官  林  秋  華
                              法  官  許  金  釵
以上正本證明與原本無異。
如不服本判決，應於判決送達後20日內向本院提出上訴書狀，其
未表明上訴理由者，應於提起上訴後20日內向本院提出上訴理由
書（須依對造人數附具繕本）；如於本判決宣示或公告後送達前
提起上訴者，應於判決送達後20日內補提上訴理由書（須附繕本
）。未表明上訴理由者，逕以裁定駁回。
提起上訴應預繳送達用雙掛號郵票390元（34元及5元郵票各10份
）。
中    華    民    國    95    年     5     月    3    日
                              書記官  廖  倩  慧


司法院資訊處製作；財團法人民間司法改革基金會備份。
